臺灣高等法院高雄分院民事判決　八十九年度再字第三五號
　　　再　審原告　吉興藥品有限公司
　　　法定代理人　丁○○
　　　再　審被告　乙○○
　　　　　　　　　丙○○
　　　　　　　　　甲○○
右當事人間請求清償債務事件，再審原告對於中華民國八十九年五月十七日本院八十
八年度上字第三八七號民事確定判決提起再審之訴，本院判決如左：
　　　主　　　文
再審之訴駁回。
再審訴訟費用由再審原告負擔。
　　　事　　　實
甲、再審原告方面：
　一聲明：
　　(一)前程序第二審確定判決關於駁回再審原告在前審請求再審被告給付新台幣（下
      同）八十二萬四千六百十六元及自八十九年四月十八日起至清償日止，按週年
      利率百分之五計算之利息部分之訴及命負擔該部分訴訟費用之裁判廢棄。
　　(二)右廢棄部分再審被告就前審對第一審之上訴駁回，並應連帶給付上開金額。
    (三)右廢棄部分前程序第一、二審及再審訴訟費用均由再審被告負擔。
　二陳述：
　　(一)本件係依民事訴訟法第四百九十六條第一項第一款確定終局判決適用法規顯有
      錯誤及同法第四百九十七條就足影響於判決之重要證據有漏未審酌之情形，於
      確定之翌日起三十日之不變期間內提起本件再審之訴。「確定判決消極的不適
      用法規，顯然影響裁判者，自屬民事訴訟法第四百九十六條第一項第一款所定
      適用法規顯有錯誤之範圍，應許當事人對之提起再審之訴，以貫徹憲法保障人
      民權益之本旨。」司法院大法官會議第一七七號解釋著有明文。
　　(二)查民事訴訟法第二百八十條第一項規定：「當事人對於他造主張之事實，於言
      詞辯論時不爭執者，視同自認；但因他項陳述可認為爭執者，不在此限。」原
      確定判決於理由五項下，即第十頁第四行記載：「而目前合夥債務（包括本件
      債務）據上訴人稱合計為二百二十萬二千一百八十四元，『此為二造所不爭執
      』」。惟查原判決事實欄乙被上訴人方面：二、陳述（二）即第五頁倒數第二
      行明白記載被上訴人於原審補稱：「次查由上訴人乙○○八十八年四月九日所
      陳報原審之洗腎中心債務明細指出，惠安醫院洗腎中心現存債務尚有二百八十
      四萬一千八百二十三元，而依據　鈞庭於八十九年一月十四日會同屏東縣商業
      公會鑑定洗腎中心之洗腎機及其他器具之現值，經鑑估完竣合計現存價值僅二
      百零九萬五千六百元，顯見洗腎中心之剩餘財產確不足清償合夥之債務」（不
      足額達七十四萬六千二百二十三元，而非十萬六千五百八十四元），依民事訴
      訟法第二百八十條第一項但書規定，再審原告之此項陳述，自可認為對於再審
      被告所為「合夥債務（包括本件債務）合計為二百二十萬二千一百八十四元」
      之主張有所爭執，當不發生視同自認，無庸舉證之效果。原確定判決於此消極
      的不適用民事訴訟法第二百八十條第一項但書之規定，揆諸前揭說明，原確定
      判決適用法規顯有錯誤。
　　(三)又查再審原告於原判決確定後由第一審法院依職權調閱之屏東地方法院八十六
　　　年度自字第一一四號案件第二一五頁（證物一）剪報資料中發現八十七年六月
　　　二十一日民眾日報等各大報均以顯著之照片標示惠安醫院員工因不滿院方欠薪
　　　而舉白布條，照片中後排員工高舉「欠薪不還‧恥」標語，前牌員工手舉「藐
　　　視員工權利！」足見系爭合夥財產之債務尚含員工薪資，而由第一審卷第五十
　　　六頁至第六十六頁所示，每月份洗腎室薪資額均在一百三十萬元以上，縱僅以
　　　欠薪一個月，加上原確定判決所認定之合夥債務總額二百二十萬二千一百八十
　　　四元，即遽增至三百五十萬元以上，扣除系爭合夥財產二百零九萬五千六百元
　　　，猶不足清償一百四十萬六千五百八十四元債務，依民法第六百八十一條規定
　　　，再審被告自應就一百四十萬六千五百八十四元部份範圍內之債務負連清償責
　　　任，再審原告起訴請求金額僅九十三萬一千二百元及遲延利息，再審被告自應
　　　就其全部金額負連帶清償責任，原確定判決僅判准再審原告其中十萬六千五百
　　　八十四元，自有不足，為此請再審被告求應再連帶給付再審原告八十二萬四千
　　　六百一十六元及自八十九年四月十八日起至清償日止，按週年利率百分之五計
　　　算之利息。原確定判決有漏未審酌足以影響於判決之重要證據，揆諸前開規定
　　　自得提起再審之訴。
　　(四)上揭剪報之文字報導部分更揭露「院方積欠藥品費及薪資金額高達上千萬」「
　　　財務出現周轉不靈，日前傳出開立給藥商、器材商跳票，金額高達上千萬元，
　　　員工上百萬元薪水尚未發放（見證物一）之事實，由此觀之，本件系爭合夥財
　　　產不足清償合夥債務之金額至少為八百萬元，再審原告請求再審被告連帶清償
　　　九十三萬一千二百元，適法有據。是知原確定判決僅認定合夥債務為二百二十
　　　萬二千一百八十四元，實有未當。
　　(五)臺灣屏東地方法院八十六年一一四號刑事卷內八十七年八月六日再審被告乙○
　　　○、甲○○及訴外人丙○○共同書具呈報狀於第三頁第一行自承「欠下廠商七
　　　百多萬元未還，廿四位員工薪資未發」（證物二），依七百萬元計算合夥債務
　　　，再審被告也應就約五百萬元部分之合夥債務負連帶清責任，因此，再審原告
　　　應可獲得全額清償，而非如原確定判決所載之十萬六千五百八十四元。此一證
      物也足以影響判決，惟為原確定判決所漏未斟酌。
　　(六)退萬步言，再審被告乙○○於第一審審理期間自行製作陳報惠安醫院血液透析
　　　中心對外債務表乙份，附於第一審卷第一五七頁至一六七頁（證物三），其上
　　　明白記載積欠包含神永、吉興、永豐、JANSSEN、益祥、華江、得禎、吉弘、
　　　中化、南玳、東貿、霸菱、豪泉、中化等十餘家公司貨款未處理，金額達二百
　　　八十四萬一千八百二十三元，細繹該表前言部分，自承蓋「已處理」章者中有
　　　的是「廠商直接告尤曜蓋以尤曜藝通緝中當此案的暫時處理，俟其歸案再議。
　　　」因此，債務金額實際大於二百八十四萬一千八百二十三元。以上皆為再審被
　　　告自認之事實，再審被告既未表示要撤銷自認，也未證明與事實不符且係出於
　　　錯誤，該項對外債務表，自屬足以影響於判決之重要證據，漏未斟酌。再審原
　　　告據此提起再審之訴，洵屬有理。
　　(七)綜上所陳，　鈞院八十八年上字第三八七號確定判決，關於駁回再審原告請求
　　　逾十萬六千五百八十四元及法定利息部分，適用法規顯有錯誤且就足影響於判
　　　決之重要證據，有漏未審酌之不當。
　三證據：提出(一)臺灣屏東地方法院八十六年度自字第一一四號案卷第二一五頁影本
    。(二)同案卷八十七年八月六日呈報狀影本。(三)惠安醫院血液透析中心對外債務表
    影本各一份為證。
乙、再審被告方面：
　一聲明：求為判決如主文所示。
　二陳述：
　　(一)再審原告提起本件再審，並未提出有符合再審要件之證據資料，故不合法。
　　(二)再審被告等原申報之債務原為二百八十四萬一千八百二十三元，但最後有處理
　　　到只剩訴外人嬌生公司與再審原告共二百二十二萬二千一百八十四元，並沒有
　　　如再審原告所主張之不足額達七十四萬六千二百二十三元。
　　(三)舉布條抗議者，並無一是洗腎室員工，洗腎室員工早在同年五月七日已全部轉
      至民眾醫院上班，且其薪資在民眾醫院的協助下，並未積欠一分一毛錢。是其
　　　生活有受到照顧，不可能有六月二十一日之抗議行為，若有的話，再審原告應
　　　列舉證人。
　　(四)1.記者非惠安醫院員工，側面聽來的消息與報導，不足以當佐證用。
　　　2.若報紙報導所言屬實，院方欠款金額也非代表「洗腎室」此單位所欠款；積
        欠員工薪水也應剔除「洗賢室員工」這一部份。
　　(五)「欠下廠商七百多萬元未還」，這錢就是被尤曜藝（在案通緝）拿去美國。
　　　理　　　由
一、再審原告主張，本院八十八年度上字第三八七號民事確定判決有下列違誤：(一)原
    確定判決雖認再審原告對再審被告所稱惠安醫院血液透析中心（洗腎中心）二百
　　二十萬二千一百八十四元一節「並不爭執」，惟再審原告係陳稱「次查由上訴人
　　乙○○八十八年四月九日所陳報原審之洗腎中心債務明細指出，惠安醫院洗腎中
　　心現存債務尚有二百八十四萬一千八百二十三元，而依據　鈞庭於八十九年一月
　　十四日會同屏東縣商業公會鑑定洗腎中心之洗腎機及其他器具之現，值經鑑估完
　　竣合計現存價值僅二百零九萬五千六百元，顯見洗腎中心之剩餘財產確不足清償
　　合夥之債務」（不足額達七十四萬六千二百二十三元，而非十萬六千五百八十四
　　元），依民事訴訟法第二百八十條第一項但書規定，再審原告之此項陳述，自可
　　認為對於再審被告所為「合夥債務（包括本件債務）合計為二百二十萬二千一百
　　八十四元」之主張有所爭執，尚不發生視同自認，無庸舉證之效果。原確定判決
　　於此消極的不適用民事訴訟法第二百八十條第一項但書之規定，自有適用法規顯
　　有錯誤之情形(二)上開血液透析中心尚有他債務，原確定判決漏未審酌。爰於法定
　　期間內依民事訴訟法第四百九十六條第一項第一款、第四百九十七條之規定，提
　　起再審之訴。
二、再審被告則以，本件再審之訴不合乎再審要件，故不合法等語資為抗辯。
三、按合夥財產不足清償合夥之債務時，各合夥人對於不足之額連帶負責任，民法第
    六百八十一條定有明文。又依最高法院六十三年台上字第一八六二號判例所示「
    民法第六百八十一條係規定合夥財產不足清償合夥之債務時，各合夥人對於不足
    之額始連帶負其責任，現上訴人既未向合夥請求貨款，即無從知悉其合夥財產是
    否不足清償債務，更不知其不足金額如何，是顯難令被上訴人逕負連帶給付責任
    」。
四、經查，惠安醫院血液透析中心為再審被告乙○○、丙○○、甲○○及訴外人尤曜
    藝所合夥經營，此為原確定判決所合法認定之事實，再審原告提起本件再審之訴
　　，對此亦不爭執，又本件再審原告之債權為對該血液透析中心之債權此亦為兩造
　　不爭之事實，本院前程序曾會同屏東縣商業公會鑑定該血液透析中心之洗腎機及
　　其他器具之現值，經鑑估現存價值為二百零九萬五千六百元，惟再審原告之債權
　　為九十三萬一千二百元，尚少於上開合夥財產，則再審原告若對該合夥財產先加
　　以求償，亦可能獲全額清償，（況再審被告於前程序表示願將上開合夥財產交由
　　再審原告處理），茲再審原告既未向合夥即上開血液透析中心求償，即難以知悉
　　該合夥財產是否不足清償對再審原告之債務，更不知求償後其不足之金額為多少
　　，依前開說明其逕起訴請求再審被告連帶給付本件債務自有未當，基此，其提起
　　本件再審之訴主張原確定判決有其所指再審之事由，縱屬真正，亦難證明其能獲
　　較有利之判決，故其提起本件再審之訴為無理由，應予駁回。
五、據上論結，本件再審之訴為無理由，依民事訴訟法第五百零五條、第四百四十九
　　條第一項、第七十八條，判決如主文。
中　　華　　民　　國　　　　九十一　　　年　　　二　 　 月　　　八 　　 日
　　　　　　　　　　　　　　　　　　　臺灣高等法院高雄分院民事第五庭
~B1審判長法官　蔡明宛
~B2法　　　官　林健彥
~B3法　　　官　黃科瑜
右為正本係照原本作成。
不得上訴。
中　　華　　民　　國　　　　九十一  　　年　　  二  　　月     十八   　日
~B法院書記官　蘇恒仁
　　　　　　　　　　　　　　　　　　　　　　　　　　　　　　　　　　　ＱＨ
